【裁判字號】    98,消債聲,5
【裁判日期】    981130
【裁判案由】    聲請免責
【裁判全文】
臺灣雲林地方法院民事裁定             98年度消債聲字第5號
聲  請  人
即債 務 人  唐妙齊
代  理  人  陳信村律師
相  對  人
即債 權 人  安泰商業銀行股份有限公司
法定代理人  丁予康
相  對  人
即債 權 人  華南商業銀行股份有限公司
法定代理人  王濬智
代  理  人  曹文鴻
相  對  人
即債 權 人  國泰世華商業銀行股份有限公司
法定代理人  汪國華
代  理  人  李欣潔
相  對  人
即債 權 人  三信商業銀行股份有限公司
法定代理人  廖君澤
相  對  人
即債 權 人  遠東國際商業銀行股份有限公司
法定代理人  洪信德
相  對  人
即債 權 人  玉山商業銀行股份有限公司
法定代理人  黃永仁
相  對  人
即債 權 人  萬泰商業銀行股份有限公司
法定代理人  韓傑輔
代  理  人  莊政文
相  對  人
即債 權 人  台新國際商業銀行股份有限公司
法定代理人  蔡孟
相  對  人
即債 權 人  台北富邦商業銀行股份有限公司
法定代理人  梁培華
相  對  人
即債 權 人  大眾商業銀行股份有限公司
法定代理人  陳建平
代  理  人  陳眉秀
相  對  人
即債 權 人  中國信託商業銀行股份有限公司
法定代理人  麥克迪諾馬
上列當事人間聲請消費者債務清理事件，本院裁定如下：
    主  文
債務人唐妙齊不免責。
    理  由
一、按法院為終止或終結清算程序之裁定確定後，除別有規定外
    ，應以裁定免除債務人之債務，消費者債務清理條例第132
    條固定有明文。惟按，債務人有下列各款情形之一者，法院
    應為不免責之裁定。但債務人證明經普通債權人全體同意者
    ，不在此限：(一)於七年內曾依破產法或本條例規定受免責。
    (二)隱匿、毀損應屬清算財團之財產，或為其他不利於債權人
    之處分。(三)捏造債務或承認不真實之債務。(四)因浪費、賭博
    或其他投機行為，致財產顯然減少或負擔過重之債務，而生
    開始清算之原因。(五)於清算聲請前一年內，已有清算之原因
    ，而隱瞞其事實，使他人與之為交易致生損害。(六)明知已有
    清算原因之事實，非基於本人之義務，而以特別利於債權人
    中之一人或數人為目的，提供擔保或消滅債務。(七)隱匿、毀
    棄、偽造或變造帳簿或其他會計文件之全部或一部，致其財
    產之狀況不真確。(八)故意於財產及收入狀況說明書為不實之
    記載，或有其他故意違反本條例所定義務之行為，消費者債
    務清理條例第134 條亦有明文規定。
二、聲請人即債務人依消費者債務清理條例聲請清算事件，前經
    本院裁定開始清算程序，並同時終止清算程序確定，有本院
    98年度消債清字第6 號裁定在卷可稽，並經本院依職權調取
    上開清算程序卷宗核閱屬實。
三、聲請人即債務人以其並無消費者債務清理條例第133 條、第
    134 條不免責之原因，聲請本院裁定免責，然查：
  (一)依債務人之財產及所得資料，債務人名下並無財產，92年度
    所得1,079 元、93年度並無所得資料、94年度亦無所得資料
    、95年度所得124,500 元、96年度所得218,100 元、97年度
    所得206,400 元，堪認債務人資力不佳，收入亦非豐厚。是
    依債務人之財產及所得情形觀之，債務人本應撙節開銷，量
    入為出，避免不必要花費，以求得一般最低生活水準。
  (二)再觀之債務人所積欠債務，多為消費性貸款、信用卡預借現
    金及現金卡債務，此有債務人之貸款紀錄、信用卡消費紀錄
    及現金卡動支紀錄在卷可按。債務人多於預借大額現金後，
    再多次小額提領，並以循環信用方式繳款，顯見債務人係恣
    意提領致使債務持續增加。參以債務人前向安泰商業銀行股
    份有限公司申請信用貸款，並委託代償華南商業銀行股份有
    限公司、遠東國際商業銀行股份有限公司、玉山商業銀行股
    份有限公司、大眾商業銀行股份有限公司、中國信託商業銀
    行股份有限公司負債後，嗣後竟又再度向上開七家銀行負擔
    債務，足認債務人所為借款已逾越其可支配之所得及還款能
    力，益徵債務人並未於歷次申貸代償或預借現金之經驗中，
    學習控制消費，以致迅速累積債務。
  (三)聲請人雖主張：其係為代償其前夫經營海產生意失敗所遺留
    債務，以致負擔債務等語，然查，聲請人上開主張，並未據
    聲請人舉證以實其說，自難遽予採信。縱認聲請人上開主張
    為真，惟聲請人未考量其本人之經濟能力及日後履行債務之
    清償能力，即貿然承擔他人債務，其財務之操作，遠逾其收
    入及經濟狀況，顯係將自身承擔債務之風險全部轉嫁由債權
    人承擔，難謂非投機之行為。
四、綜上所述，聲請人未考量其經濟能力及日後履行債務之清償
    能力，其所為貸款及預借現金之金額與其收入顯不相當，堪
    認聲請人確有因浪費或其他投機行為致負擔過重之債務，而
    生開始清算之原因。又本件債權人安泰商業銀行股份有限公
    司、華南商業銀行股份有限公司、國泰世華商業銀行股份有
    限公司、三信商業銀行股份有限公司、玉山商業銀行股份有
    限公司、萬泰商業銀行股份有限公司、台新國際商業銀行股
    份有限公司、台北富邦商業銀行股份有限公司、大眾商業銀
    行股份有限公司、中國信託商業銀行股份有限公司均具狀表
    明不同意債務人免責，有陳報狀在卷可憑，而債務人亦無法
    提出已經普通債權人全體同意免責之證明。從而，本件聲請
    人不得免責，爰裁定如主文。
中    華    民    國    98    年    11    月    30    日
                  民事第二庭  法    官  冷明珍
上為正本係照原本作成。
如不服本裁定，應於裁定送達後10日內，以書狀向本院提出抗告
，並繳納抗告費新臺幣1,000 元。
中    華    民    國    98    年    11    月    30    日
                              書 記 官  曾玲玲

司法院資訊處製作；財團法人民間司法改革基金會備份。
